臺灣臺北地方法院刑事判決　　　　　　　　　　　　　　九十年度訴字第四二一號
　　公　訴　人　臺灣臺北地方法院檢察署檢察官
　　被　　　告　丁○○
　　指定辯護人　甲○公設辯護人
右列被告因偽造有價證券等案件，經檢察官提起公訴（八十九年度偵緝字第一○九六
號），甲○判決如左：
    主  文
丁○○意圖供行使之用，而偽造有價證券，處有期徒刑貳年，緩刑伍年。扣案如附表
所示之本票壹紙、借款申請協議書上偽造之「謝順吉」、「良城企業有限公司」署押
及印文各壹枚均沒收。
    事  實
一、丁○○意圖為自己不法之所有，為能順利向乙○○借得款項，竟意圖供行使之用
    ，明知未經良城國際有限公司負責人丙○○（起訴書載為「良城企業有限公司」
    及「謝順吉」）本人之同意及授權，於民國八十八年五月十六日，在台北市○○○路○段二九六號明德春天百貨公司內，擅自於票號0000000號本票上，
    填寫發票日八十八年五月十七日，到期日八十八年六月十七日，金額新台幣（下
    同）十五萬元，且明知「良城企業有限公司」之全名為「良城國際有限公司」，
    「謝順吉」之真名為「丙○○」，竟故意委託不知情之台北市某一刻印店代刻之
    「謝順吉」、「良城企業有限公司」印章（使用後已遺失），蓋於上開本票之「
    發票人」處，偽造有價證券；同時又以不實之謝順吉名義偽造八十八年五月十七
    日「借款申請協議書」一紙，內載：「茲本公司良城企業有限公（司），設立於
    明德春天百貨公司地下二樓之摩翼咖啡專櫃，特提供本店及保證金為擔保，向○○○借新台幣十五萬元正，於八十八年六月十七日還清，唯恐空口無憑，特立此
    據，以茲證明。立書人承諾即日期（起之誤）不得向他人貸款，如違約願付（負
    之誤）刑民責任」，並持前開偽刻之「謝順吉」、「良城企業有限公司」印章，
    蓋於上開協議書上之「借款人」處；再於翌日即八十八年五月十七日，持供作擔
    保之前開偽造本票及借款申請協議書，向乙○○訛稱「良城企業有限公司」欲調
    借現金十萬元，使乙○○陷於錯誤，如數匯入丁○○指定之莊竣傑設於華南銀行
    嘉義分行之帳戶，而獲得十萬元之不法利益，並足以生損害於乙○○、良城企業
    有限公司及丙○○。嗣該本票屆期退票，丁○○亦未還清借款，乙○○始知受騙
二、案經乙○○告訴台灣台北地方法院檢察署檢察官偵查起訴。
    理  由
一、訊之被告丁○○對於未經丙○○同意即擅自以「謝順吉」、「良城企業有限公司
    」名義書立本票及借款申請協議書向告訴人乙○○借得十萬元一節直承不諱，惟
    矢口否認有詐欺犯行，辯稱：系爭本票雖係伊以丙○○名義簽發，惟簽發前曾電
    話告知良城公司會計小姐，且本票之發票人仍簽有伊之署押，是伊並無推卸債務
    責任之意，且伊事後亦有清償債務之行為，難謂伊於借款之初即有不法所有之意
    圖云云。經查：
二、右揭事實，業據告訴人指訴綦詳，核與證人丙○○證述相符，復有被告偽造之本
    票、借款申請協議書及告訴人匯款十萬元之匯款憑條（均影本）附卷可稽，事證
    明確，被告犯行堪以認定。被告雖以前詞置辯，惟依告訴人指稱：「．．．丁○○告訴我，向我借錢是良城公司要借的，．．．」（八十九年八月十五日偵訊筆
    錄）「（問：被告當時說何因借錢？）他說個人要用，急需用錢，我說希望他提
    供擔保品，他就提供良城。」（八十九年十二月六日偵訊筆錄）等情觀之，告訴
    人顯因有良城公司及丙○○之信用擔保始有貸款之意，被告就僅憑其個人之信用
    將無法取信於告訴人而獲得借款一事亦顯有認識，故以「謝順吉」、「良城企業
    有限公司」為發票人以取信告訴人，致告訴人陷於錯誤而同意貸與被告十萬元，
    是尚難僅因被告亦列名為發票人即謂其無不法所有之意圖，被告此一辯解顯不足
    採信；又證人即良城國際有限公司負責人丙○○於甲○審理時亦稱：「（辯護人
    問：有無授權被告開良城的票？）我只是借給被告簽契約，沒有包括開票。」（
    參甲○九十一年一月二十四日審判筆錄），被告既未經良城國際有限公司及丙○○之授權，且發票上所用「良城企業有限公司」、「謝順吉」等署名及印文亦與
    良城國際有限公司及丙○○本人名義有所出入，顯亦無以良城國際有限公司及丙○○供擔保兌現之意，足證其偽造本票及借款協議書向告訴人貸借款項時，已有
    不法所有之意圖。至被告事後與告訴人達成和解，還清欠款，要無解於其已成立
    之犯行。是本件事證已明，被告犯行堪以認定，應依法論科。
三、核被告丁○○所為，係犯刑法第二百零一條第一項之意圖供行使之用，而偽造有
    價證券罪、第二百十六條、第二百十條之行使偽造私文書罪、第三百三十九條第
    一項之詐欺取財罪，其偽造印章、印文之行為，為偽造有價證券、偽造私文書行
    為之一部分，均不另論罪（另被告利用不知情之成年刻印人員偽刻印章，係以不
    知情之第三人為其犯罪工具，為間接正犯，仍應依正犯規定論處。）又被告偽造
    如附表所示之本票後復持以行使，其行使行為吸收於偽造行為之中，祇應論以偽
    造有價證券之罪。又被告偽造私文書後持以行使，偽造之低度行為應為行使之高
    度行為所吸收，只論以行使偽造私文書之罪。又行使偽造有價證券以使人交付財
    物，如果所交付者，即該證券本身之價值，則其詐欺取財，仍屬行使偽造有價證
    券之行為，固不另成立詐欺罪，惟如以偽造之有價證券供作擔保或作為新債清償
    而借款，則其借款之行為，為行使有價證券以外之另一行為，其間有方法結果關
    係，應論以詐欺罪之牽連犯，最高法院八十二年度台上字第四四三０號著有判決
    可資參照。是被告所犯上開三罪間，有方法結果之牽連關係，應從一重之偽造有
    價證券罪處斷。查被告向告訴人借款時因情勢急迫，亟需款項疏困，致一時失慮
    而罹重典，犯罪後已坦承部分犯行，所偽造本票面額僅為十五萬元，金額並非鉅
    大，對於交易秩序尚未產生重大影響，且已返還告訴人全部借款，其犯罪之情狀
    尚堪憫恕，若以刑法第二百零一條第一項之法定最低刑度處斷猶嫌過重，爰依刑
    法第五十九條之規定減輕其刑。爰審酌被告犯罪之動機、目的、手段、所生危害
    等一切情狀量處如主文所示之刑，以資懲儆。另查被告未曾受有期徒刑以上刑之
    宣告，有台灣高等法院檢察署刑案資料簡覆表一件在卷可按，被告犯罪後，已深
    知悔悟，受此次論罪科刑教訓，應知警惕而無再犯之虞，甲○因認以暫不執行其
    刑為適當，爰併予宣告緩刑五年，以觀後效，並啟自新。偽造之如附表所示本票
    乙紙係偽造之有價證券，應依刑法第二百零五條之規定，不問屬於犯人與否，宣
    告沒收之（至其上偽造之「謝順吉」、「良城企業有限公司」簽名及印文各一枚
    已為沒收該本票部分效力之所及，爰不另為沒收之諭知）。又借款申請協議書上
    偽造之「謝順吉」、「良城企業有限公司」簽名及印文各一枚，不問屬於犯人與
    否，亦應依刑法第二百十九條之規定宣告沒收。另偽造之「謝順吉」、「良城企
    業有限公司」印章各一枚因被告供稱業已丟棄滅失，復未扣案，爰不另為沒收之
    諭知，附此敘明。
據上論斷，應依刑事訴訟法第二百九十九條第一項前段、刑法第二百零一條第一項、
第二百十條、第二百十六條、第三百三十九條第一項、第五十五條、第五十九條、第
七十四條第一款、第二百零五條、第二百十九條、罰金罰鍰提高標準條例第一條前段
，判決如主文。
本案經檢察官孫小萍到庭執行職務。
中      華      民      國    九十一    年      二      月      七      日
              臺灣臺北地方法院刑事第九庭
                                          法  官  汪  漢  卿
右正本證明與原本無異。
如不服本判決，應於判決送達後十日內向甲○提出上訴狀(應抄附繕本)。告訴人或被
害人如對於本判決不服者，應具備理由請求檢察官上訴，其上訴期間之計算係以檢察
官收受判決正本之日期為準。
                                          書記官  蘇  靜  紅
中      華      民      國    九十一    年      二      月      十八    日
附錄論罪科刑條文：
刑法第二百零一條
意圖供行使之用，而偽造、變造公債票、公司股票或其他有價證券者，處三年以上十
年以下有期徒刑，得併科三千元以下罰金。
行使偽造、變造之公債票、公司股票或其他有價證券，或意圖供行使之用，而收集或
交付  於人者，處一年以上七年以下有期徒刑，得併科三千元以下罰金。
刑法第二百十條
偽造、變造私文書，足以生損害於公眾或他人者，處五年以下有期徒刑。
刑法第二百十六條
行使第二百十條至第二百十五條之文書者，依偽造、變造文書或登載不實事項或使登
載不實事項之規定處斷。
刑法第二百十七條
偽造印章、印文或署押，足以生損害於公眾或他人者，處三年以下有期徒刑。
盜用印章、印文或署押，足以生損害於公眾或他人者，亦同。
刑法第三百三十九條
一意圖為自己或第三人不法之所有，以詐術使人將本人或第三人之物交付者，處五年
  以下有期徒刑、拘役或科或併科一千元以下罰金。
二以前項方法得財產上不法之利益或使第三人得之者亦同。
三前二項之未遂犯罰之。
附表：
┌────┬─────┬────────┬──────────┐
│本票號碼│發票日    │面            額│發      票       人 │
├────┼─────┼────────┼──────────┤
│ＴＨ４６│八十八年五│壹拾伍萬元      │良城企業有限公司    │
│４８２５│月十七日  │                │謝順吉              │
│２      │          │                │丁○○              │
└────┴─────┴────────┴──────────┘
